# 固定资产作价成立公司的合并处理

提问人：pointershxp 时间：2017-02-11 06:43:14
请教各位：
母公司设立子公司，注册资本 1000 万，其中现金 800 万，固定资产作价 200 万。
固定资产账面价值 150 万，公允价值 200 万，剩余使用年限为十年。
在母公司个别包报表上： 借 长投 1000 贷 现金 800 固定资产 150 资本公积 50 子公司个别报表上确认了现金 800 和固定资产 200 ，当年折旧了 20 。
合并报表时，是否需要把这块资本公积和固定资产溢价的折旧冲掉？是否需要确认递延所得税？ 即如下合并调整： 借 资本公积 50 贷固定资产 50
借 递延所得税资产 12.5 贷 资本公积 12.5
借 固定资产累计折旧 5 贷 管理费用 5
借 所得税费用 1.25 贷 递延所得税资产1.25
不知道上面的会计处理是否正确。

回答人：chenyiwei
首先，母公司以非货币资产作价出资设立子公司，一般认为是不具有商业实质的交易，应在母公司个别报表层面按该资产的原账面价值转为对子公司的投资成本。母公司个别报表层面不应确认资本公积。 其次，合并报表层面，首先将该子公司接受投资时的入账价值与母公司报表中的原账面价值抵销，对应冲减子公司的实收资本或资本公积；然后冲减后的子公司权益就可以与母公司个别报表层面的长期股权投资成本抵销。 当然，还需要调整该部分溢价所对应的多计提的折旧。并就相关暂时性差异确认递延所得税资产。 你的处理方法，除了在母公司个别报表层面确认资本公积以外，其他还是基本合理的。
可参考：《瑞华研究 2010 ～ 2016 汇编》之“问题1-2-15（以非货币性资产出资设立子公司或对子公司增资的问题——以账面价值为零的无形资产出资）”、“问题3-1-8（以开发的房地产对外投资的处理）”、“问题3-2-19（上市公司向母公司增发实现同一控制下合并时各方的处理）”等。

提问人：ethanxam 时间：2017-02-11 15:27:19
那从母公司的角度投资成本是 950 万？子公司的注册资本是 1000 万，合并日这个差异不还是放资本公积？

回答人：chenyiwei
在合并报表层面，因为子公司净资产是按照扣除这项溢价后的子公司净资产计算的，因此母公司持股比例乘以调整后子公司净资产会大于母公司个别报表的投资成本。该差额在合并报表层面按权益性交易原则调整资本公积处理。